臺灣高雄地方法院刑事判決　　　　　　110年度簡上字第174號
上　訴　人　臺灣高雄地方檢察署檢察官
被　　　告　鄭裕耀



上列上訴人因被告妨害秘密案件，不服本院高雄簡易庭民國110
年2 月20日所為110 年度簡字第222 號第一審簡易判決（起訴案
號：109 年度偵字第22384 號），提起上訴，本院管轄之第二審
合議庭判決如下：
    主  文
原判決撤銷。
鄭裕耀犯妨害秘密罪，累犯，處有期徒刑參月，如易科罰金，以
新臺幣壹仟元折算壹日。
未扣案之智慧型手機壹支沒收，如全部或一部不能沒收或不宜執
行沒收時，追徵其價額。
    事  實
一、鄭裕耀（起訴書誤載為鄭裕「曜」）與楊○○（全名詳卷）
    原為男、女朋友關係，詎鄭裕耀基於無故竊錄他人非公開活
    動之犯意，於民國109 年5 月間某日，趁楊○○在其位於高
    雄市○○區○○○路000 ○0 號住處房間熟睡之際，以所持
    用之手機竊錄楊○○躺臥在床上睡眠之非公開活動。嗣因楊
    ○○與其分手後，鄭裕耀心有不甘，旋於同年7 月間某日，
    以社群軟體「INSTAGRAM 」帳號「fengchen wangshi」張貼
    上開照片，復將上開帳號之閱覽權限設定為「公開」。經楊
    ○○於同年7 月20日發現鄭裕耀張貼之前揭照片，始悉上情
    。
二、案經楊○○訴由高雄市警察局三民第二分局報告臺灣高雄地
    方檢察署檢察官偵查起訴。
    理  由
壹、程序部分
    按，被告以外之人於審判外之陳述，雖不符刑事訴訟法第15
    9 條之1 至第159 條之4 之規定，然經當事人於審判程序同
    意作為證據，法院審酌該言詞陳述或書面陳述作成時之情況
    ，認為適當者，亦得為證據。又當事人、代理人或辯護人於
    法院調查證據時，知有第159 條第1 項不得為證據之情形，
    而未於言詞辯論終結前聲明異議者，視為有前項之同意，刑
    事訴訟法第159 條之5 定有明文。查，本案所引用之相關證
    據資料（詳後引證據），其中各項言詞或書面傳聞證據部分
    ，縱無刑事訴訟法第159 條之1 至第159 條之4 或其他規定
    之傳聞證據例外情形，業經本院審理時予以提示並告以要旨
    ，且各經檢察官、被告表示意見，當事人已知上述證據乃屬
    傳聞證據，已明示同意作為本案之證據使用（見本院卷第12
    9 頁），本院審酌上開證據作成時之情況，並無違法取證或
    其他瑕疵，認為以之作為證據為適當，而具有證據能力。
貳、實體部分
一、上開事實，業據被告於審理時坦承不諱（見審易卷第49頁；
    本院卷第125 、165 頁），核與證人即告訴人楊○○於偵查
    時之證述相符（見他卷第55至56頁），並有IG社群網站貼文
    可稽（見他卷第7 頁），足認被告上開任意性自白與事實相
    符，堪以採信。從而，本案事證明確，被告犯行洵堪認定，
    應依法論科。
二、核被告所為，係犯刑法第315 條之1 第1 項第2 款之妨害秘
    密罪。又被告前因販賣毒品案件，經本院以100 年度訴字第
    604 號判決處有期徒刑2 年8 月（共6 罪），並定應執行之
    刑6 年，復經臺灣高等法院高雄分院以101 年度上訴字227
    號判決駁回上訴而確定，於105 年10月14日縮短刑期假釋出
    監付保護管束，於106 年12月28日保護管束期滿未經撤銷假
    釋視為執行完畢等情，有臺灣高等法院被告前案紀錄表可考
    ，被告於受有期徒刑執行完畢後，5 年內故意再犯本件有期
    徒刑以上之罪，為累犯。又依司法院釋字第775 號解釋意旨
    ，係指構成累犯者，不分情節，一律加重最低本刑，於不符
    合刑法第59條所定要件之情形下，致生行為人所受之刑罰超
    過其所應負擔罪責之個案，不符罪刑相當原則、比例原則，
    於此範圍內，在刑法第47條第1 項修正前，為避免發生上述
    罪刑不相當的情形，法院就該個案應裁量是否加重最低本刑
    ；亦即，僅於個案經裁量後認應處最低法定刑，又無法適用
    刑法第59條規定減輕之情形，法院始應依此解釋意旨裁量不
    予加重最低本刑（最高法院109 年度台上字第619 號判決意
    旨參照），本件被告係累犯，業如前述，但並無適用累犯加
    重規定時，超過其所應負擔之罪責之特殊情事，不生上開解
    釋所誡命法院應裁量是否加重之問題，爰依刑法第47條第1
    項之規定加重其刑。
三、撤銷改判之理由
  ㈠原審以被告之妨害秘密犯行事證明確，予以論罪科刑，固非
    無見。然原審漏未審酌以下各情，尚有未洽：
  1.被告於警詢時及偵查中均否認涉有本案犯行（見警卷第1 至
    2 頁；他卷第45至47頁），直至原審審理時始坦承犯行（見
    審易卷第49頁），且迄未對告訴人表達任何誠摯之歉意，斯
    時之犯後態度僅能謂尚可，原審認其犯後態度良好，已有未
    恰。
  2.再者，被告自承其與告訴人交往期間即知告訴人為高雄地區
    某知名建築公司高層之子女（見本院卷第171 至172 頁），
    且告訴人擔任該建築公司之設計師，對外形象端莊甜美，儼
    然為該公司之形象大使，亦有「Jessica 巨蛋核心城III 」
    、「JworId」等廣告之臉書粉絲團貼文、平面文宣及報紙可
    參（見本院卷第23至41頁），而形象固然係時代潮流下包裝
    之產物，或與現實狀況存有差距，然仍屬應保護之範疇，不
    容惡意破壞。被告不思自我檢討，僅因不滿告訴人執意分手
    ，即基於報復之心態，將告訴人極為私密之睡姿照片公開於
    網路上，侵害告訴人對於私領域之合理隱私期待，使告訴人
    營造之形象重挫，造成告訴人之傷害非輕，且被告於本院審
    理時亦自承此舉對告訴人之傷害極大（見本院卷第173 頁）
    。又被告於本院審理時雖表示認罪，然其對於公開告訴人睡
    姿照之動機與原因，均仍避重就輕，並極力以無心傷害告訴
    人為由自辯，甚或以公開告訴人睡姿照片與張貼二人刻意扮
    醜照片之含義無異而撇責（見本院卷第173 頁），未見有何
    實際懊悔或坦然面對之意，是原審未能審酌此情，而認被告
    態度良好，亦有未合。
  3.是以，檢察官以原審未審酌上情為由提起上訴，執此指摘原
    判決不當，為有理由，自應由本院管轄之第二審合議庭，將
    原審判決予以撤銷改判。
  ㈡爰以行為人之責任為基礎，審酌被告無視他人於日常生活中
    合理可期待之隱私權維護，竟擅自拍攝告訴人熟睡之非公開
    活動，並將之上傳於社群網站，侵害告訴人之隱私權與社會
    外在形象，實有不該。且迄未與告訴人達成和解，難認有何
    具體彌補告訴人之行為，亦有可議之處。惟念及被告終能坦
    承犯行，態度尚可，且所攝照片業經刪除，而未使告訴人之
    損害繼續擴大，兼衡被告自述國中畢業、從事消防配線工作
    、每日收入約新臺幣1,300 元，未婚無子女（見本院卷第17
    0 頁）之智識程度、經濟能力及生活狀況等一切情狀，量處
    如主文所示之刑，並諭知易科罰金折算標準，以資懲儆。
四、沒收
    按，刑法第315 條之1 、第315 條之2 竊錄內容之附著物及
    物品，不問屬於犯人與否，沒收之，為同法第315 條之3 所
    明定。惟查，被告雖係以其所有之智慧型手機為本件竊錄犯
    行，然竊錄影像之電磁記錄，被告已自行刪除，經被告陳明
    在卷（見審易卷第49、51頁），是本案竊錄之內容既已不存
    在，並無所謂其附著物及物品，自不得依前開刑法第315 條
    之3 之規定沒收，惟前開未扣案之智慧型手機1 支，確係被
    告所有供其為本件竊錄犯行所用之物，爰依刑法第38條第2
    項及第4 項之規定，宣告沒收，且於全部或一部不能沒收或
    不宜執行沒收時，追徵其價額。
據上論斷，應依刑事訴訟法第455條之1第1項、第3項、第369條第
1項前段、第364條、第299條第1項前段，所以判決如主文。
本案經檢察官盧葆清提起公訴，檢察官王啟明到庭執行職務。
中    華    民    國   110    年    11    月    30    日
                  刑事第十五庭  審判長法  官  方錦源
                                      法  官  詹尚晃
                                      法  官  陳彥霖
以上正本證明與原本無異。
不得上訴。
中    華    民    國   110    年    11    月    30    日
                                      書記官  陳怡秀
附錄本案論罪科刑法條：
中華民國刑法第315條之1 （妨害秘密罪）
有下列行為之一者，處 3 年以下有期徒刑、拘役或 30 萬元以
下罰金：
一、無故利用工具或設備窺視、竊聽他人非公開之活動、言論、
    談話或身體隱私部位者。
二、無故以錄音、照相、錄影或電磁紀錄竊錄他人非公開之活動
    、言論、談話或身體隱私部位者。